臺灣屏東地方法院民事裁定
110年度消債職聲免字第74號
聲  請  人  
即 債務 人  郭天德  

代  理  人  林宗儀律師    
相  對  人  
即 債權 人  國泰世華商業銀行股份有限公司

法定代理人  郭明鑑  
代  理  人  黃怡玲  
相  對  人  
即 債權 人  玉山商業銀行股份有限公司


法定代理人  黃男州  
代  理  人  莊凱鈞  

相  對  人  
即 債權 人  中國信託商業銀行股份有限公司


法定代理人  利明献  


相  對  人  
即 債權 人  萬榮行銷股份有限公司

法定代理人  呂豫文  


相  對  人  
即 債權 人  摩根聯邦資產管理股份有限公司

法定代理人  李文明  
代  理  人  陳俊嘉  
相  對  人  
即 債權 人  新光行銷股份有限公司

法定代理人  李明新  
代  理  人  鄭穎聰  
相  對  人  
即 債權 人  臺灣銀行股份有限公司

法定代理人  許志文  
代  理  人  詹小庭  
上列當事人聲請消費者債務清理事件，本院裁定如下：
    主  文
債務人郭天德應予免責。
    理  由
一、按法院為終止或終結清算程序之裁定確定後，除別有規定外
    ，應以裁定免除債務人之債務。消費者債務清理條例（下稱
    消債條例）第132條定有明文。又法院裁定開始清算程序後
    ，債務人有薪資、執行業務所得或其他固定收入，扣除自己
    及依法應受其扶養者所必要生活費用之數額後仍有餘額，而
    普通債權人之分配總額低於債務人聲請清算前二年間，可處
    分所得扣除自己及依法應受其扶養者所必要生活費用之數額
    者，法院應為不免責之裁定。但債務人證明經普通債權人全
    體同意者，不在此限。另債務人有下列各款情形之一者，法
    院應為不免責之裁定。但債務人證明經普通債權人全體同意
    者，不在此限：一、於七年內曾依破產法或本條例規定受免
    責。二、故意隱匿、毀損應屬清算財團之財產，或為其他不
    利於債權人之處分，致債權人受有損害。三、捏造債務或承
    認不真實之債務。四、聲請清算前二年內，因消費奢侈商品
    或服務、賭博或其他投機行為，所負債務之總額逾聲請清算
    時無擔保及無優先權債務之半數，而生開始清算之原因。五
    、於清算聲請前一年內，已有清算之原因，而隱瞞其事實，
    使他人與之為交易致生損害。六、明知已有清算原因之事實
    ，非基於本人之義務，而以特別利於債權人中之一人或數人
    為目的，提供擔保或消滅債務。七、隱匿、毀棄、偽造或變
    造帳簿或其他會計文件之全部或一部，致其財產之狀況不真
    確。八、故意於財產及收入狀況說明書為不實之記載，或有
    其他故意違反本條例所定義務之行為，致債權人受有損害，
    或重大延滯程序，復為同條例第133、134條所明定。
二、經查：
㈠、聲請人前於民國109年7月8日聲請清算，經本院以109年度消
    債清字第37號裁定自110年3月5日中午12時起開始清算程序
    。復因清算財團之財產不敷清償財團費用及債務，經本院於
    110年8月18日以110年度司執消債清字第20號裁定終止清算
    程序確定等情，業據調取上開各卷宗核閱屬實。
㈡、關於聲請人於開始清算程序後迄今之收入部分，聲請人陳稱
    每月領有身障補助5,065元，並自110年10月28日起每月領有
    勞退金14,816元，有領取補助及勞退金存摺影本在卷可佐，
    又聲請人於107至109年均無所得，110年9月10日自屏東縣汽
    車駕駛員職業工會退保後，即無投保勞保資料，經本院調取
    其之稅務電子閘門網路資料查詢表、勞保局電子閘門網路資
    料查詢表核閱無誤，顯未受僱任何公司或商號，堪信屬實。
    另聲請人110年10月28日前每月有配偶資助7,000元，據聲請
    人陳明在卷，此部分亦應列計。則聲請人自110年3月算至11
    1年3月，其所得共為210,741元（計算式：5,065×13＋14,816
    ×6＋7,000×8＝210,741）。至聲請人之支出部分，則依消債條
    例第64條之2第1項規定，以110至111年衛生福利部公告每人
    每月最低生活費之1.2倍即15,946元及17,076元之數額為計
    算基準。則聲請人必要支出共為210,688元（計算式：15,94
    6×10＋17,076×3＝210,688）。基上，聲請人之固定收入扣除
    前開必要支出後，尚有餘額53元（計算式：210,741－210,68
    8＝53），則本院自應審酌普通債權人之分配總額是否低於債
    務人聲請清算前二年間，可處分所得扣除自己及依法應受其
    扶養者所必要生活費用之數額。
㈢、關於聲請人聲請清算前二年即107年7月至109年6月間之可處
    分所得部分，聲請人每月領有身障補助4,872元，而109年1
    月起每月領有身障補助5,065元，有領取補助存摺影本在卷
    可佐，應屬確實。另聲請人稱每月有配偶資助7,000元，此
    部分亦應列計。則聲請人聲請清算前二年可處分所得應為28
    6,086元（計算式：4,872×【6＋12】＋5,065×6＋7,000×24＝286
    ,086）。至於支出部分，則依消債條例第64條之2第1項規定
    ，以107至109年衛生福利部公告每人每月最低生活費之1.2
    倍即14,866元、14,866元及14,866元之數額為計算基準，則
    聲請人必要支出共為356,784元（計算式：14,866×24＝356,7
    84），是聲請人主張低於上開金額之前二年之必要支出290,
    400元（計算式：12,100×24＝290,400），亦足採信。綜上，
    聲請人聲請清算前二年可處分所得扣除前開必要支出費用後
    ，已無剩餘，自無消債條例第133條應不予免責規定之適用
    餘地。復查無聲請人有消債條例第134條所定其他各款應不
    免責事由，揆諸前揭說明，聲請人既經終止清算程序之裁定
    確定後，依消債條例第132條規定，應裁定免除其債務。
三、綜上所述，本件聲請人並無消債條例第133條之適用，且查
    無消債條例第134條各款所定應不免責之情事，依上說明，
    自應依首開規定裁定本件聲請人免責，爰裁定如主文。
中    華    民    國   111    年    3     月    14    日
                  民事庭  法  官  曾吉雄
上為正本係照原本作成。
如不服本裁定，應於裁定送達後10日內，以書狀向本院提出抗告
，並繳納抗告費新臺幣1千元。
中    華    民    國   111    年    3     月    14    日
                          書記官  潘豐益